【裁判字號】    95,上訴,3804
【裁判日期】    951214
【裁判案由】    貪污治罪條例
【裁判全文】
臺灣高等法院刑事判決                95年度上訴字第3804號
上  訴  人
即  被  告  乙○○
選任辯護人  林宇文  律師
            張漢榮  律師
            張瑞釗  律師
上列上訴人因貪污治罪條例案件，不服臺灣板橋地方法院95年度
訴字第1023號，中華民國95年8月30日第一審判決（起訴案號：
臺灣板橋地方法院檢察署94年度偵字第17461號），提起上訴，
本院判決如下：
    主  文
原判決撤銷。
乙○○公務員，藉勢勒索財物，未遂，處有期徒刑伍年陸月；褫
奪公權伍年。
    事  實
一、乙○○原係臺北縣政府警察局三重分局刑事組小隊長（於民
    國94年4 月間調往臺北縣政府警察局刑警大隊），依警察法
    規定，負有於轄區協助偵查犯罪、執行搜索、扣押、拘提及
    逮捕之職權，為依法令服務於國家所屬機關而具有法定職務
    權限之公務員。緣乙○○因於93年7月間，參與偵辦重良建
    設有限公司（下稱重良公司）董事長林澤良遭人持槍恐嚇案
    件，因而結識林澤良及重良公司總經理甲○○（林澤良遭人
    持槍恐嚇一案，業經臺灣板橋地方法院檢察署檢察官偵結並
    提起公訴，現由本院以94年度訴字第870號案件審理中）。
    乙○○竟貪圖不法利益，欲藉機向林澤良、甲○○索取現款
    花用，乃於94年2月間，以購車為由，多次前往甲○○位於
    臺北縣三重市○○街152之3號辦公室，要求甲○○轉知林澤
    良出資贊助其購車。嗣乙○○未見甲○○、林澤良有所表示
    ，乃憑藉其執行偵查犯罪職務之權勢，藉詞甲○○及林澤良
    之子林坤效持有槍枝，以此方式迫使渠等交付現款，乙○○
    乃向不知情之員警李日清、翁文龍、陳政鴻表示有聽聞林澤
    良之子持槍滋事，並於94年2月17日協同李日清、翁文龍、
    陳政鴻等人前往甲○○上址辦公室，乙○○到場後即厲聲質
    問甲○○車輛放置何處，並表示甲○○車輛及重良公司地下
    室係軍火庫，甲○○聞言乃表示願意接受搜索配合查證，乙
    ○○見狀即帶同李日清、翁文龍、陳政鴻離開上址。乙○○
    見甲○○仍未交付現款，乃透過歐丁誌轉告甲○○贊助購車
    款一事，甲○○見乙○○一再要求，乃承諾在林澤良返國後
    將此事告知林澤良。94年3月3日下午，甲○○、歐丁誌在林
    澤良位於臺北縣三重市○○街128之6號辦公室泡茶，乙○○
    得知林澤良已返國，乃前往上址找林澤良，甲○○、歐丁誌
    見狀即先行離開上址，林澤良則當場拿出新臺幣（下同）20
    萬元表示係贊助購車之款項，惟乙○○發現辦公室內有監視
    螢幕乃未收下該筆款項。嗣甲○○得知上情，認僅需交付15
    萬元即可，乃向林澤良表示願意處理此事，並委由歐丁誌交
    付15萬元予乙○○，惟乙○○表示20萬元都未收下，不可能
    收15萬元，歐丁誌則將此款項拿回給甲○○，甲○○乃再拿
    出5萬元由歐丁誌轉交乙○○，乙○○即向歐丁誌表示林澤
    良之子持槍滋事，上開槍枝係甲○○所有，要求歐丁誌轉告
    甲○○必須拿出200萬元方能解決此事，惟歐丁誌僅向甲○
    ○表明乙○○不願意收受20萬元，而歐丁誌得知乙○○懷疑
    伊侵吞5萬元，方將上情告知甲○○。乙○○於3月16日前往
    甲○○辦公室，向甲○○表示有證據證明甲○○持有2支槍
    枝，如果確實偵辦下去將使甲○○名譽掃地，翌日再度前往
    上址，要求甲○○轉告林澤良，若是外面兄弟開口就要400
    萬元，不可能拿不出1、200萬元，復於3月18日再度前往甲
    ○○辦公室，要求甲○○至少需交付170萬至180萬元，甲○
    ○不甘受到威嚇，且擔心遭乙○○栽贓報復，為保全證據，
    乃錄下其與乙○○對話內容提出告訴，乙○○始未能得逞。
二、案經臺北縣政府警察局三重分局移由臺灣板橋地方法院檢察
    署檢察官偵查起訴。
    理  由
一、證據能力方面:
    被告選任辯護人質疑告訴人甲○○私下錄音之目的不無有構
    陷被告之可能，認未經被告同意，私人違法錄音，乃非法取
    得之證據，應予排除乙節。查告訴人甲○○為蒐集上訴人即
    被告索賄之證據，於94年3月18日將其與上訴人對話內容錄
    音，偵查中勘驗該捲錄音帶，其內容與卷附譯文相符，有勘
    驗報告附卷可稽 (見94年偵字第17461號卷第29頁)；又被告
    於偵查中原審對錄音對話內容復不爭執 (見同上卷第42頁)
    ，於原審亦承認有該對話之內容 (見原審卷第48頁)。按刑
    事訴訟法上「證據排除原則」，係指將具有證據價值，或真
    實之證據因取得程序之違法，而予以排除之法則。而私人之
    錄音、錄影之行為所取得之證據，應受刑法第三百十五條之
    一與通訊保障及監察法之規範，私人違反此規範所取得之證
    據，固應予排除；惟依通訊保障及監察法第二十九條第三款
    之規定「監察者為通訊之一方或已得通訊之一方事先同意，
    而非出於不法目的者，不罰」，通訊之一方非出於不法目的
    之錄音，所取得之證據，即無證據排除原則之適用（最高法
    院94年上字第716號判決參照）。本件告訴人側錄其與被告
    交談經過之錄音，該錄音帶係由通訊之一方所錄製，其目的
    為保留被告犯罪行為之證據，亦非不法，依前揭說明，自無
    證據排除原則之適用。，合先明。
二、訊據被告乙○○固坦承有前往甲○○處所喝茶聊天，僅係為
    了解掌握勤區狀況等情。惟矢口否認有何公訴所指貪污犯行
    ，辯稱：錄音帶不是事實，是跟甲○○邊泡茶聊天，談到車
    款、價錢，有談到BMW、LEXUS，沒有跟他在電話中談車子的
    事情；我進去甲○○辦公室後，甲○○對我很兇，問他生氣
    什麼，他說：我地下室是軍火庫要搜就搜，我說：沒有這回
    事，是誰講的，後來就離開，並沒有說：你們地下室是軍火
    庫；也沒說1支槍100萬元，要拿200萬元出來處理，否則名
    譽掃地這些話；林澤良拿20萬元給我，我不要就離開，根本
    沒有後面15萬元、20萬元差額的事；到重良公司泡茶，是因
    為他們公司有不良少年會去騷擾；沒有告訴歐丁誌要買車請
    他們贊助；去林澤良辦公室，還沒有喝茶，他無緣無故拿20
    萬元給我，我沒有拿就走了；到甲○○辦公室，當天我喝酒
    ，是跟他閒扯，結果他給我錄音，其實是要去跟他借錢，借
    錢本來就要借據，沒有寫借據，不敢跟他拿錢，他說他要去
    拿錢，我說好，等一下我順便拿借據給你，20萬元都沒有接
    受，怎麼會懷疑歐丁誌A了5萬元，甲○○跟歐丁誌說，我跟
    甲○○說歐丁誌A了5萬元，我沒有跟歐丁誌說我要買車、換
    車，沒有這些事，怎麼逼他，也沒有說歐丁誌是我的線民，
    歐丁誌跟甲○○的問題，不要牽扯到我頭上，也沒有跟歐丁
    誌談到甲○○持有槍，槍1支要100萬元的事。錄音只在談論
    車價、型號，林澤良拿20萬元我不知道要幹嘛，我以為他可
    能是要借錢給我買車，所以討論車價、型號，沒有藉機勒索
    ，只在討論，沒有說要買，就算借錢來買，以一個公務員的
    薪水也養不起等云云。
三、經查：
(一)被告乙○○對於渠原係臺北縣政府警察局三重分局刑事組小隊
  長（於民國94年4月間，調往臺北縣政府警察局刑警大隊），
  依警察法之規定，負有在其轄區內協助偵查犯罪、執行搜索、
  扣押、拘提及逮捕之職權，為依據法令從事於公務之人員。93
  年7月間，乙○○因參與偵辦重良公司董事長林澤良遭人持槍
  恐嚇一案，因而結識林澤良及重良公司總經理甲○○；乙○○
  與李日清、翁文龍、陳政鴻等人，曾共同前往臺北縣三重市○
  ○街152之3號；乙○○有於94年3月3日下午，至臺北縣三重市
  ○○街128之6號辦公室與林澤良泡茶，林澤良當場拿出20萬元
  欲為交付，惟乙○○並未收下該筆款項。嗣甲○○有於3月18
  日，在其辦公室錄下與乙○○對話之內容等事實，業據渠供認
  明確，此部分堪認屬實。
(二)告訴人即證人甲○○於原審結證：94年2月17日前，乙○○有
  請我轉告林澤良要出資贊助購買車子，單純要換車，當時沒有
  其他人聽到；沒有說到要林澤良出資多少，也沒有轉告林澤良
  ；拜拜當天凌晨有警員到公司我辦公室，李日清等3名員警先
  到，沒有發生爭執，歐丁誌也在場，乙○○隔10分鐘左右進來
  ，看到他在外面打電話，他們4人是坐計程車一起來的；乙○
  ○進來二話不說，問我們這裡有幾個地下室，我回答有A、B
  兩區地下室，他問我車子放在哪裡，我說放在B區143號車位，
  他說我的地下室就是軍火庫，‧‧，我說你們有沒有帶搜索票
  ，如果沒有搜索票，我也願意配合，但我有說：你們一定沒有
  搜索票，乙○○當時臉色沉下來，李日清說：我們小頭仔（指
  小隊長）在開玩笑，大家也是好朋友，乙○○剛進來時，臉色
  很嚴肅的跟我說，本來我在泡茶，後來我很生氣，就不泡茶走
  來走去，等他們搜索，我有說要搜索就趕快搜索，結果5分鐘
  之後他們4個就走了，我說我不泡茶的時候，乙○○有笑笑的
  說：我跟你開玩笑，你就不泡茶給我喝。過1、2天後，歐丁誌
  說乙○○以前也幫忙我們公司很多，你就多少贊助他一點，沒
  有講到數額，歐丁誌是在我辦公室告訴我的，講了2次都在辦
  公室，沒有其他人在場，歐丁誌也沒有講到有槍的問題。‧‧
  ，後來董事長林澤良回來，我有跟他講，我說三重埔子彈（台
  語，乙○○的綽號）要買車，多少贊助他，金額請董事長決定
  ，我沒有建議數額。後來林澤良有拿錢出來贊助乙○○買車，
  在94年3月3日回國後，在林澤良辦公室裡面，當時歐丁誌跟我
  在那裡泡茶，我叫歐丁誌打電話給乙○○，說董事長回來了，
  事情有處理好了，當時我知道林澤良要拿錢給乙○○，但多少
  錢沒有跟我講，後來乙○○來了，我跟歐丁誌走到對面我的辦
  公室，實際上林澤良在辦公室有無拿錢給乙○○我沒有看到，
  是後來約10分鐘我回到林澤良辦公室，乙○○還在那邊泡茶，
  我把林澤良帶到董事長裡面的房間，問林澤良有沒有拿錢給乙
  ○○，林澤良說乙○○不收，我問已經開口為什麼不收，林澤
  良說，乙○○可能因為有監視器的關係，所以不敢收，我問：
  你拿多少，他說：20萬元，我說我們又不是8大行業，為什麼
  要給20萬元，給15萬元已經夠了，我再叫歐丁誌轉交就好，林
  澤良就拿15萬元給我（我把20萬元中的5萬元還他），我先從
  房間出來後，到我的辦公室，我叫歐丁誌過來，我把錢拿給歐
  丁誌，歐丁誌就去林澤良辦公室叫乙○○出來，但他們去哪裡
  ，我不知道，我跟歐丁誌說，乙○○可能因為有錄影機不好意
  思收，你跟他比較熟，你拿給他。我沒有看到歐丁誌拿15萬元
  給乙○○，後來歐丁誌回來跟我說，乙○○不收，我問為什麼
  不收，歐丁誌說：乙○○說董事長拿20萬元給我都不收了，怎
  麼會收15萬元，我說：沒有關係，那5萬元用我的錢補足，不
  要讓董事長知道，我就拿5萬元給歐丁誌。‧‧歐丁誌跟乙○
  ○比較熟，認識10幾年，所以歐丁誌拿給他，乙○○可能會收
  。歐丁誌拿20萬元之後約1個多小時以後，到我辦公室找我，
  他說子彈說不要，我說已經補足5萬元，為何不收，歐丁誌說
  乙○○不要，但臉色怪怪的，‧‧乙○○3月中旬出國，回國
  後到我辦公室，他問我歐丁誌有沒有將他交代的事情告訴我，
  我說沒有，後來他問我5萬元的事，說20萬元為何變成15萬元
  ，問我交給歐丁誌的錢是15萬元或20萬元，中間為何差5萬元
  ，我說歐丁誌不會吃這5萬元，‧‧歐丁誌很不高興，大家朋
  友那麼久了，還不相信我，他才將內幕抖出來，他說少董林坤
  效拿槍去討債，槍是從我這裡出來的，乙○○開價1支槍要100
  萬元，2支槍要200萬元；乙○○94年3月16日下午3點多到我辦
  公室找我，‧‧乙○○有講一句話，你們少董討債的槍是從你
  這邊拿的，是有證據的，我說：你跟歐丁誌的消息是從哪裡來
  的，是否歐丁誌告訴你的，他在亂講，乙○○說：你不要問誰
  ，我有線民，我說：既然這樣你有證據就依法辦理，我也是很
  不高興，乙○○說這樣就難看，當時大家已經不太高興，我說
  ：有證據就辦，說完就不歡而散，我知道乙○○講話常會開玩
  笑，但這種事不能亂開玩笑，‧‧94年3月16日沒有談到車、
  錢的事；‧‧，94年3月17日下午2、3點乙○○自己過來，之
  前有先打電話4、5通，他人到時說：辦你及少董，辦下去的話
  ，董事長生意很大、會很難看，他說兄弟一次來要3、400萬元
  你們都給了，我說那都是借的，也沒有那麼多，只有2、300萬
  ，他說：你跟董事長不可能拿不出1、200萬元，我說：事情有
  意義的話，公司資金就有好幾億，他說：你跟董事長講，1、
  200萬元就好，他也是笑笑的說，但真意如何我不知道，我就
  跟乙○○說，我去跟董事長講，你明天再過來，‧‧這次沒有
  談到槍的事，但有談到要換車的事，他沒有明講要我們拿錢給
  他買車，‧‧94年3月18日早上、下午乙○○都有找我，早上
  幾點我沒有注意，因為我沒有見到他，下午約2、3點，他又來
  找我，我心裡覺得很奇怪，如果是朋友，我可以贊助他，但不
  能用說我有刑案要辦我，我會怕，所以我就準備錄音機等他，
  談話內容如所呈法院的譯文；94年3月18日講贊助買車，沒有
  談到槍的事，而且我有故意講到歐丁誌講的話，要引導他講槍
  的事，但他沒有講槍的事，我錄音是要保全證據，我說：你欠
  多少要跟我講，不要用這種方式，跟乙○○對話時，心裡當然
  會怕，怕被栽贓；我跟乙○○的對話內容跟錄音譯文絕對一樣
  ；乙○○那天來，要我們贊助的意思，就是沒有寫借據，也沒
  有拿支票抵押等語（見原審95年8月2日審判筆錄），與其於94
  年12月8日調查（見94年度發查字第2449號卷第4、5頁）、95
  年3月8日偵查（見94年度偵字第17461號卷第47頁至第49頁）
  及95年3月23日偵查中結證（見94年度偵字第17461號卷第60
  頁至第61頁）之情節相符。
(三)證人歐丁誌於原審則結證：94年2月17日我在重良公司甲○
    ○辦公室，當時有3個乙○○的隊員，進來沒有講什麼，也
    沒有爭吵，約隔10到15分鐘乙○○一進來就跟甲○○有口角
    ，爭吵的內容好像是要查槍枝的事，說要搜甲○○的車及地
    下室，甲○○說要搜就去搜，但沒有真的去搜，乙○○認為
    是誤會一場，只說要先瞭解一下，因為甲○○要自願讓他搜
    ，所以乙○○認為誤會一場就走了，當時沒有談到買車、錢
    的事；之後隔天有跟乙○○見面，時間忘了，我跟乙○○一
    起在三重仁愛街317號快炒店見面吃飯，乙○○說他車子撞
    到人受傷、要買車，但沒有說要買什麼車，也沒有說到要跟
    誰拿錢或借錢；乙○○沒有要我向甲○○或林澤良說請他們
    出錢幫他買車，是我自己要幫他講的，隔1、2天，我到甲○
    ○辦公室跟甲○○說，甲○○說董事長出國，等董事長回來
    再說，甲○○沒有說要出多少金額，這是我自己幫乙○○說
    的‧‧；林澤良回國後，甲○○有拿15萬元要我交給乙○○
    ；拿15萬元給我之前，我先到董事長辦公室，甲○○也在，
    我再打電話給乙○○，我說：董事長回來了，請你過來一下
    ，沒有講到錢的事情，乙○○來後，我跟甲○○先離開到甲
    ○○辦公室，董事長有無拿錢給乙○○，我沒有看到，乙○
    ○來之前，‧‧甲○○有出去一下，沒說要去哪裡，一下就
    回來，他問我：小隊長買車要多少錢，我說贊助隨便就可以
    ，他就拿15萬元給我叫我拿給乙○○，我就去董事長辦公室
    叫乙○○出來，在董事長辦公室門口，拿15萬元要給乙○○
    ，但他不收，他說剛才董事長拿20萬元給他，他都不收了，
    我就跟他說，這可能是張總給你的，因為當天要載小孩下課
    ，‧‧就把15萬元帶回張總辦公室，跟他說：乙○○不收，
    董事長拿20萬元給他他不收，張總就再拿5萬元給我，總共
    20萬元叫我拿給乙○○；‧‧當天4點半，約在我家樓下，
    拿到20萬元有再去找乙○○，沒有包裝就直接拿錢給乙○○
    ，我說這是要讓你買車的錢，這些錢是甲○○再補5萬元，
    總共20萬元，乙○○沒有收，他說他要買凌志的休旅車，我
    聽了就傻了，不知道怎麼接，他說買休旅車的錢都要給他們
    出，他有說董事長的兒子涉嫌持有2支槍枝，1支100萬元，
    我說我沒有看到，我叫他買分期的，分期的錢我幫他出，但
    他說不要，他說槍枝是甲○○的，他是叫我跟甲○○開口出
    買車的錢，但我不敢講；乙○○拒收20萬元後，我們就分開
    ，當天就把錢拿去甲○○辦公室還他，沒有說乙○○拒收的
    原因，因為我不敢講，我沒有看到槍，所以就沒有講；甲○
    ○沒有問我，乙○○為何拒收，後來一直到乙○○出國回來
    ，我才在甲○○的辦公室告訴他，持有槍枝1支100萬元的事
    ，當時只有我們2人在，我就據實跟他講，因為他問我為何
    愁容滿面，我到甲○○辦公室之前，有先跟乙○○見面，乙
    ○○說你沒有辦法處理，你就不要出面處理，我跟乙○○說
    我沒有轉告他的意思給甲○○。之前不告訴甲○○槍的事情
    ，事後又告訴甲○○，我沒有辦法，因為我裡外不是人，乙
    ○○一直問我有沒有告訴甲○○，我知道這種事不能講，因
    為後來乙○○誤會我，所以我才講。乙○○叫我不要處理後
    ，有再去找甲○○，我說小隊長叫我不要理這件事，甲○○
    問我原因，我才把乙○○要我講的話告訴他，在這之前我跟
    乙○○沒有什麼誤會的事，因為我不想理這件事，所以才告
    訴甲○○，本來我以為這沒有什麼事。乙○○沒有質疑過我
    A了什麼錢，但是他有跟張總講，張總告訴我，說乙○○說
    我把20萬元A了變成15萬元，中間的差額5萬元被我吃了。乙
    ○○沒有收20萬元後，我才跟甲○○說1支槍100萬元，2 支
    共200萬元的事，他聽了叫我不要理會；這件事情講完後，
    我沒有再接觸乙○○；94年3月3日甲○○拿15萬元給我前，
    我有向甲○○或林澤良說，乙○○要買車請他們贊助，只是
    不知道當時乙○○要買的是凌志的休旅車，‧‧一開始是我
    主動要幫乙○○講，後來知道乙○○要高級休旅車，我就沒
    有向甲○○他們說幫忙贊助買車；起先是我先主動提起，那
    是94年2月過年前的事，後來94年2月17日拜天公之後，乙○
    ○要我向張總提。過年之前，乙○○有跟我提到要換車的事
    ，當時我看到他受傷，因為我有賺到仲介費60萬元想幫他，
    我有先拿仲介費中的10萬元給乙○○，但我不知道他要買凌
    志的休旅車，拿20萬元給他，他不收時，他才告訴我要買凌
    志的休旅車，‧‧；我已經拿回20萬元，所以打電話給他，
    碰到乙○○後，我說張總又補5萬元，他也不收，他說他又
    不是乞丐，叫我乾脆把1支槍100萬元的事告訴甲○○，所以
    後來我等到小隊長回國，張總問我有什麼心事，我才把這件
    事告訴張總。乙○○他確實有說槍1支100萬元的事，只是照
    實說等語（見原審95年8月2日審判筆錄），亦與其於95年3
    月8日偵查中結證之情節相合（見94年度偵字第17461號卷第
    49、50頁）。
(四)證人林澤良復於原審結證：94年2、3月間出國，3月1日晚上
    回國，3月2日甲○○向我報告乙○○要買車，要我贊助一點
    ，剛開始我拿20萬元，約在我辦公室，乙○○跟我進到辦公
    室裡面談，是甲○○叫歐丁誌打電話叫乙○○來見我，乙○
    ○抬頭看一下監視器沒有講話沒有拿錢，就到外面泡茶，不
    到1、2分鐘就走了；甲○○跟我說乙○○買車要我贊助，我
    辦公室有裝設監視器，乙○○看一下，沒有拿錢；乙○○不
    收20萬元的原因他沒有說；他抬頭看監視器，本來我拿錢給
    他的時候，他有伸手要接，但他抬頭看一下監視器就沒收，
    94年3月3日以後乙○○沒有拿20萬元之後，就沒有人跟我提
    到贊助買車的事。之後在3月底，約4、5位警官，包括副分
    局長、各組組長，有些我不認識，叫我高抬貴手拜託我跟甲
    ○○說好話，放過乙○○，我打電話叫甲○○回來，他不回
    來我也沒有辦法，因為他跟乙○○已經鬧得很不愉快，甲○
    ○說讓司法處理，之後的情形如何我就不知道；他們說乙○
    ○年輕不懂事，他們來當然是講那件事，就是贊助乙○○買
    車的事，甲○○說要開記者招待會，但我跟他說不要。甲○
    ○說贊助一些，20萬元是我自己決定拿現金給乙○○，因為
    乙○○有關心我的工程，算是我欠他的人情。之前槍擊案件
    的承辦人是乙○○，因為我欠他的人情，所以我不好意思。
    我不知道是什麼原因來搜索，搜索時，我有說我會配合他們
    ，隨時都可以來查，就算沒有搜索票等語（見原審95年8月9
    日審判筆錄），與其於95年3月8日偵查中結證之情節相符（
    見94年度偵字第17461號卷第50、51頁）。
(五)綜合告訴人甲○○及證人歐丁誌、林澤良之上述證述觀之，
    被告先於94年2月17日與同事到甲○○辦公室，並表示該處
    有槍枝，復於94年3月3日經歐丁誌通知被告，至林澤良辦公
    室，林澤良交付其20萬元，惟被告未收取，被告並於同日向
    歐丁誌說，要他轉達甲○○總共有2支槍，1支槍100萬元之
    事，再於94年3月16日向甲○○表示其涉有槍枝罪嫌，此亦
    與被告自承其有風聞林澤良之姪子以及兒子持槍恐嚇他人，
    所以前去了解，當時在甲○○辦公室泡茶，伊不確定有沒有
    提到持槍恐嚇的事情等情相符（見95年2月20日偵查筆錄）
    ；嗣被告再於94年3月17日至甲○○辦公室向其表示，其應
    可拿出1、200萬元及他要換車，復於94年3月18日，至甲○
    ○辦公室，被告在緊接時間內，陸續向告訴人表示，要解決
    槍枝之事，及被告要換車，要告訴人拿出170-180萬元或200
    萬元，當然足以使告發人心生畏懼，況伊一般生活經驗觀之
    ，執掌偵查犯罪職務之人員，對告訴人提及有涉犯刑事責任
    之事由時，告訴人顯然心生恐懼，被告之行為，堪認屬藉勢
    勒索之行為甚明。
(六)此外，復有錄音帶與錄音譯文附卷，經勘驗結果，其內容相
    符，亦有偵查中之勘驗報告在卷可稽；而被告於偵查中對其
    內容復不爭執，且於原審承認有該對話之內容，均如前述。
    茲就該錄音對話分析，被告乙○○就甲○○所問訂車事宜，
    答以：『對』一語，與其所稱係純粹聊天哈拉乙節，已屬不
    符；又被告係主動表示要購買LEXUS休旅車，且要求甲○○
    交付170萬至180萬元，並主動告知甲○○，有關先前林澤良
    交付20萬元予被告，被告並未收受之事實，是被告乙○○係
    以購車為由，要求甲○○與林澤良出資贊助，可以認定。至
    被告選任辯護人聲請查明告訴人被搜索是否被告檢舉乙節，
    本院認告訴人被搜索，與被告之本件犯行，應無何關連性，
    因認無調查之必要，併此明。
(七)綜上所述，被告所辯，顯係畏罪卸責之詞，自難採信，本件
    事證明確，被告犯行，足以認定。
四、查被告為公務員，而貪污治罪條例第4 條第1 項第2 款所指
    藉勢勒索罪，係指行為人憑藉其本人所具有之固有權勢或以
    某種事由作為藉口，施行恫嚇，以索取財物為構成要件，不
    以所藉權勢事由在其職務範圍內，或與其職務有直接關係為
    必要。又其方式固不限於以言詞、文字或動作，但必使人畏
    怖生懼始克相當（參照最高法院92年臺上字第1296號裁判）
    ，被告之行為，自係合於如上所指之藉勢勒索財物之罪。又
    被告行為後，貪污治罪條例於95年5月5日經修正，查該次修
    正僅就第2條、第8條、第20條作出修正，除第2條部分，與
    本案有其相關外，其餘部分，則與本件之論罪科刑無涉。又
    原刑法第10條第2項規定：「稱公務員者，謂依法令從事公
    務之人員。」已於94年1月7日公布修正為：「稱公務員者，
    謂下列人員：一依法令服務於國家、地方自治團體所屬機關
    而具有法定職務權限，以及其他依法令從事於公共事務，而
    具有法定職務權限者。二……」並於95年7月1日起施行，是
    刑法上公務員之定義在新法施行後，已較前為嚴格，犯罪構
    成要件已有變更；而貪污治罪條例第2條前段原規定：「依
    據法令從事公務之人員，犯本條例之罪者，依本條例處斷。
    」亦於95年5月5日修正為：「公務員犯本條例之罪者，依本
    條例處斷。」於同年7月1日施行，以配合前述刑法關於公務
    員定義之修正，即採與刑法相同之公務員定義，比較新舊法
    ，以修正後之規定有利於被告，應依修正後之規定為本件法
    律之適用。至該條例第4條新舊法之問題，附此說明。核被
    告乙○○所為，係犯貪污治罪條例第4條第2項、第1項第2款
    之罪。被告行為後，94年1月7日修正公布之刑法，自95年7
    月1日施行，修正後之刑法將原第26條有關一般未遂犯之處
    罰效果，移列第25條第2項後段，而使第25條規範一般未遂
    犯之規定趨於完整，上開修正內容無涉罪刑實質內容之變更
    ，而無新舊法比較適用之問題，依刑法第2條第1項規定應適
    用被告行為時之法律。被告已經著手於犯罪行為之實行而未
    遂，為未遂犯，應適用修正前刑法第26條前段之規定減輕其
    刑。
五、原判決予以論科，固非無見。惟查被告行為後，修正後之刑
    法第37條第2項，已將裁量宣告褫奪公權之有期徒刑宣告刑
    下限，由六月提高為一年，依新法第2條第1項但書規定，比
    較新舊法結果，應適用較有利於行為人之新法規定，原判決
    未為比較適用，且未遂犯適用修正後刑法第25條第2項之規
    定，均有未洽。被告提起上訴，否認犯罪，雖無理由，惟原
    判決既有可議，自屬無可維持，應予撤銷改判，爰審酌被告
    犯罪動機、目的、手段、危及警務人員應有官箴，暨其尚未
    得財、品行智識程度，犯罪後態度等一切之情狀，酌情量處
    有期徒刑5年6月。並依貪污治罪條例第17條，刑法第37條第
    2項之規定，諭知褫奪公權5年。
據上論斷，應依刑事訴訟法第369條第1項前段、第364條、第299
條第1項前段，貪污治罪條例第2條、第4條第2項、第1項第2款、
第17條，刑法第11條前段、第2條第1項、第37條第2項、修正前
刑法第26條前段，判決如主文。
本案經檢察官羅榮乾到庭執行職務。
中    華    民    國    95    年    12    月    14    日
                  刑事第十九庭  審判長法  官  宋  祺
                                      法  官  陳憲裕
                                      法  官  吳鴻章
以上正本證明與原本無異。
如不服本判決，應於收受送達後十日內向本院提出上訴書狀，其
未敘述上訴之理由者並得於提起上訴後十日內向本院補提理由書
（均須按他造當事人之人數附繕本）。
                                      書記官  魏淑娟
中    華    民    國    95    年    12    月    18    日
附錄：本案論罪科刑法條全文
貪污治罪條例第4條
有下列行為之一者，處無期徒刑或 10 年以上有期徒刑，得併科
新台幣 1 億元以下罰金：
一、竊取或侵占公用或公有器材、財物者。
二、藉勢或藉端勒索、勒徵、強占或強募財物者。
三、建築或經辦公用工程或購辦公用器材、物品，浮報價額、數
    量、收取回扣或有其他舞弊情事者。
四、以公用運輸工具裝運違禁物品或漏稅物品者。
五、對於違背職務之行為，要求、期約或收受賄賂或其他不正利
    益者。
前項第 1 款至第 4 款之未遂犯罰之。


司法院資訊處製作；財團法人民間司法改革基金會備份。
